【裁判字號】    89,訴,913
【裁判日期】    900611
【裁判案由】    偽造文書等
【裁判全文】
臺灣臺北地方法院刑事判決                          八十九年度訴字第九一三號
    公  訴  人  臺灣臺北地方法院檢察署檢察官
    被      告  丙○○
右列被告因偽造文書等案件，經檢察官聲請簡易判決處刑（八十九年度偵字第三七一
○號），本院改適用通常程序，判決如左：
    主      文
丙○○被訴偽造「市內電話裝機申請書」部分無罪；被訴其餘部分免訴。
    理      由
一、公訴意旨略以：被告丙○○於民國八十四年十月廿三日，明知甲○○並未委託其
    申請電話使用，竟接受真實姓名年籍不詳之成年男子「許先生」委託以甲○○之
    名義申請電話使用，並由丙○○持偽刻之甲○○印章及甲○○遺失之身分證影本
    ，至臺北市○○區○○路一三○號中華電信股份有限公司北區電信分公司東區營
    運處（下稱中華電信公司）內，偽造甲○○申請使用市內電話之申請書，並盜蓋
    甲○○之印章於前開申請書上，使中華電信公司陷於錯誤而同意將000000
    00號電話之門號供予丙○○等人使用，足生損害於甲○○。因認被告涉有刑法
    第三百三十七條侵占遺失物罪、第二百十六條、第二百十條偽造私文書罪嫌。
二、無罪部分
（一）按犯罪事實應依證據認定之，無證據不得推定其犯罪事實；不能證明被告犯罪
      者，應諭知無罪之判決，刑事訴訟法第一百五十四條、第三百零一條第一項分
      別定有明文。次按，刑法第二百十條之偽造私文書罪，以無製作權之人冒用他
      人名義而製作文書為要件，倘以他人之代理人自居，而以代理人自己之名義製
      作文書時，即與冒用他人名義之要件不合。又文書乃記載人類意思表示之方法
      ，在同一份文件內，可同時記載數文書（最高法院八十九年度臺上字第四三二
      一號判決參照）。
（二）本件公訴人起訴（聲請簡易判決處刑）被告盜用甲○○之印章，偽造中華電信
      公司「市內電話裝機申請書」，據以申請市內電話，固有「市內電話裝機申請
      書」一紙附卷可憑。依該申請書所載，被告在該文件上之「客戶簽章」欄內，
      蓋用甲○○之印章，表示「同意照辦」；再由被告以甲○○之代理人自居，在
      「代理人簽章」欄內，簽署被告之姓名及蓋用被告之印章，用以製作「市內電
      話裝機申請書」，提出申請。則上開文件，係將「同意書」與「申請書」，記
      載於同一份書面上，被告縱有偽造私文書，應係偽造同意照辦之「同意書」部
      分，要非偽造申請裝機之「申請書」。是公訴人起訴被告偽造「市內電話裝機
      申請書」，即有未當。此外，本院復查無其他積極證據足認被告有公訴人所指
      此部分之偽造文書犯行，不能證明被告犯罪，揆之首開說明，自應就此部分為
      無罪之諭知。
三、免訴部分
（一）按案件曾經判決確定者，或時效已完成者，均應諭知免訴之判決，刑事訴訟法
      第三百零二條第一款、第二款分別定有明文。又刑事訴訟法第三百零二條第一
      款之原則關於實質上一罪或裁判上一罪，均有其適用。連續犯係裁判上一罪，
      其一部分犯罪事實曾經判決確定者，其效力當然及於全部，故檢察官復將其他
      部分重行起訴，亦應諭知免訴之判決，最高法院四十九年度臺非字第二○號判
      例闡釋甚明。另牽連犯追訴權時效，在各個犯罪間各自獨立，不相干連，應分
      別計算，亦有最高法院六十九年度臺上字第四九一七號判例可資參照。
（二）查被告分別於八十三年十一月一日、八十四年四月廿五日、八十四年十月廿三
      日受「許先生」之委託，明知其未受被害人乙○○、甲○○委託申請中華電信
      公司之市內電話，竟連續以渠等名義偽造中華電信公司「市內電話過戶申請書
      」及「市內電話裝機申請書」上之「同意書」（均不包括「申請書」），並盜
      用乙○○、甲○○之印文於上開文書，使中華電信公司同意將0000000
      0號、00000000號等五線電話供「許先生」等使用，足以生損害於中
      華電信公司、乙○○、甲○○等情，業據被害人甲○○、乙○○及證人王順立
      分別於警訊、檢察官偵查及本院訊問中指證綦詳，有各該筆錄在卷足憑，並有
      被告坦承為其製作之中華電信公司「市內電話裝機申請書」（含「同意書」）
      、中華電信公司「市內電話過戶申請書」（含「同意書」）等影本附卷可稽（
      被害人乙○○部分詳臺灣臺北地方法院檢察署檢察官移送併辦之八十九年度偵
      字第六一五九號卷），其犯行固堪認定。然查，被告前於八十三年七月十三日
      ，未經黃桂花之授權，盜用黃桂花之印章，並以其名義偽造中華電信公司裝機
      申請書六紙，持以向中華電信公司申請0000000等六線電話使用之犯行
      ，已經本院於八十四年十月廿六日以八十四年度訴字第二三六三號判決依偽造
      文書罪，判處被告有期徒刑三月，緩刑二年確定，有該案判決、臺灣高等法院
      檢察署刑案紀錄簡覆表各一紙在卷可考，是該判決之既判力應延展至最後事實
      審宣示判決日（最高法院三十二年度上字第二九七八號判例參照），即八十四
      年十月廿六日前之事實。本案公訴人起訴（聲請簡易判決處刑）及移送併辦被
      告前開連續偽造文書犯行，與本院八十四年度訴字第二三六三號確定判決所認
      定之偽造文書犯行，均時間緊接，構成要件一致，且均係偽以他人名義申請中
      華電信市○○○○○段相同，顯係基於概括之犯意反覆為之，應屬連續犯，是
      本件被告被訴偽造上開同意書之犯罪事實，與前揭已判決確定之犯行，有連續
      犯之裁判上一罪關係，核屬同一案件，應為前案確定判決效力之所及，揆之首
      開說明，應為免訴判決之諭知。
（三）公訴人另起訴（聲請簡易判決處刑）被告於八十四年十月間侵占甲○○之身分
      證影本，認被告尚涉有刑法第三百三十七條侵占遺失物罪嫌云云。然侵占遺失
      物罪依刑法第八十條第一項第五款規定，追訴權時效為一年。惟公訴人遲至八
      十八年十月廿日始開始偵查，有八十八年度核退字第三八○號卷上之收文戳可
      稽，顯已罹於一年之追訴權時效，自應就侵占遺失物罪部分諭知免訴之判決。
四、本案起訴（聲請簡易判決處刑）部分既經諭知無罪或免訴判決，則臺灣臺北地方
    法院檢察署檢察官移送併辦之八十九年度偵字第六一五九號，即非本院所得審理
    ，應退由檢察官另為適法之處理，附此敘明。
據上論斷，應依刑事訴訟法第四百五十二條、第三百零一條第一項、第三百零二條第
一款、第二款，判決如主文。
本案經檢察官侯名皇到庭執行職務
中      華      民      國    九十      年      六      月     十一     日
                                      臺灣臺北地方法院刑事第八庭
                                          法  官  宋  松  璟
右正本證明與原本無異
如不服本判決應於送達後十日內向本院提出上訴狀
                                          書記官  楊  文  祥
中      華      民      國    九十      年      六      月     十一     日


司法院資訊處製作；財團法人民間司法改革基金會備份。
